臺灣高等法院刑事判決　　　　　　　　96年度交上易字第41號
上　訴　人　臺灣士林地方法院檢察署檢察官
上　訴　人
即　被　告　甲○○
上列上訴人因被告過失傷害案件，不服臺灣士林地方法院95年度
交易字第584 號，中華民國95年12月25日第一審判決（起訴案號
：臺灣士林地方法院檢察署95年度偵字第11223 號），提起上訴
，本院判決如下：
    主  文
上訴駁回。
甲○○緩刑參年。
    事  實
一、甲○○於民國95年1月14日下午2時50分許，駕駛車號YP-087
    7 號自小客車沿臺北縣汐止市○○街北向南方向行駛，途經
    明峰街金龍國小前時，本應注意車前狀況，隨時採取必要之
    安全措施，又行近行人穿越道前，應減速慢行，遇有行人穿
    越時，無論有無交通警察指揮或號誌指示，均應暫停讓行人
    先行通過，且當時天候路況良好，並無不能注意之情事，適
    幼童張舒婷沿明峰街北側由東往西方向穿越該路口，甲○○
    仍疏未注意減速慢行，並讓張舒婷先行通過，即貿然通過該
    路口而撞擊張舒婷，致張舒婷受有頭部外傷併腦挫傷、頸部
    挫傷、左眉擦傷、左腹壁擦傷、四肢多處擦傷等傷害。甲○
    ○於肇事後，在張舒婷就診之醫院，當場向前往處理且尚不
    知其為肇事者之員警承認為肇事人，自首而接受裁判。
二、案經張舒婷之母乙○○訴由臺灣士林地方法院檢察署檢察官
    偵查起訴。
    理  由
一、上揭犯罪事實，業據上訴人即被告甲○○於警詢、原審偵審
    中及本院審理時坦承不諱，並經告訴人即證人乙○○於警詢
    、偵查中指述甚詳，復有道路交通事故調查報告表、現場圖
    、談話紀錄表、車禍現場及車損照片、國防醫學院三軍總醫
    院附設民眾診療服務處診斷證明書附卷可稽。又本件經送臺
    灣省臺北縣區車輛行車事故鑑定委員會認定甲○○駕駛自用
    小客車，未注意車前狀況，撞擊行人穿越道上之行人，為肇
    事原因。行人張舒婷無肇事因素，亦有該鑑定意見書附卷可
    考。且被告於肇事後，在被害人張舒婷就診之醫院，當場向
    前往處理且尚不知其為肇事者之員警承認為肇事人，亦有臺
    北縣政府警察局汐止分局交通分隊道路交通事故肇事人自首
    情形記錄表附卷可證，可見被告係於其犯罪尚未被發覺前即
    自首而接受裁判。綜上所述，足見被告之自首核與事實相符
    ，應可採信。其上揭罪證明確，犯行洵堪認定，應依法論科
    。
二、按被告行為後，刑法業於94年2月2日修正公布，95年7月1日
    施行，修正後刑法第2條第1項規定：「行為後法律有變更者
    ，適用行為時之法律。但行為後之法律有利於行為人者，適
    用最有利於行為人之法律。」修正前刑法第33條第5 款規定
    ：「罰金：一元以上。」修正後刑法第33條第5款規定：「
    罰金：新臺幣一千元以上，以百元計算之。」修正前刑法第
    41條第1 項前段規定：「犯最重本刑為五年以下有期徒刑以
    下之刑之罪，而受六個月以下有期徒刑或拘役之宣告，因身
    體、教育、職業、家庭之關係或其他正當事由，執行顯有困
    難者，得以一元以上三元以下折算一日，易科罰金。」又被
    告行為時之易科罰金折算標準，修正前罰金罰鍰提高標準條
    例第2條前段（現已刪除）規定，就其原定數額提高為100倍
    折算1日，是被告行為時之易科罰金折算標準，應以銀元100
    元以上300元以下折算1日，經折算為新臺幣後，應以新臺幣
    300元以上900元以下折算1日。修正後刑法第41條第1項前段
    則規定：「犯最重本刑為五年以下有期徒刑以下之刑之罪，
    而受六個月以下有期徒刑或拘役之宣告者，得以新臺幣一千
    元、二千元或三千元折算一日，易科罰金。」修正前刑法第
    62條規定：「對於未發覺之罪自首而受裁判者，減輕其刑。
    但有特別規定者，依其規定。」修正後同法第62條則規定：
    「對於未發覺之罪自首而受裁判者，得減輕其刑。但有特別
    規定者，依其規定。」比較新舊法修正之結果，上揭新法之
    規定非有利於被告，應依刑法第2條第1項前段之規定，對被
    告上揭犯行適用行為時之法律論處。又刑法第33條第4 款及
    第74條第1項第1款之修正無關乎處罰之輕重，僅為其他純文
    字之修正，非屬法律之變更，無適用修正後刑法第2條第1項
    之規定比較新舊法適用之問題，應依一般法律適用原則，適
    用裁判時法律。另刑法施行法增訂第1條之1，於95年6 月14
    日經總統公布，並自同年7月1日起施行，第1條之1規定，中
    華民國94年1月7日刑法修正施行後，刑法分則編所定罰金之
    貨幣單位為新臺幣；94年1月7日刑法修正時，刑法分則編未
    修正之條文定有罰金者，自94年1月7日刑法修正後，就其所
    定數額提高為30倍，但72年6月26日至94年1月7 日新增或修
    正之條文，就其所定數額提高為3倍，其中就刑法第284條所
    定罰金數額提高為30倍。惟該條之規定實際上對刑法罰金刑
    並無變更，毋庸依修正後刑法第2條第1項之規定，比較新舊
    法之適用，應逕行適用刑法施行法第1條之1之規定即可。核
    被告所為，係犯刑法第284條第1項前段之過失傷害罪。又被
    告為汽車駕駛人，於行經行人穿越道時，不依規定讓行人優
    先通行，因而致張舒婷受傷，依法應負刑事責任，應依道路
    交通管理處罰條例第86條第1 項規定加重其刑。另被告於有
    偵查權限之警員發覺其為肇事人前，向警員承認肇事，自首
    而接受裁判，應依刑法第2條第1項前段，適用被告行為時之
    法律即修正前刑法第62條前段規定，論以自首減輕其刑，並
    先加後減之。原審以被告上揭罪證明確，適用刑法第2條第1
    項前段、第284條第1項前段、修正前刑法第62條前段、第41
    條第1項前段，道路交通管理處罰條例第86條第1項，修正前
    罰金罰鍰提高標準條例第1 條前段（本件依法應適用刑法施
    行法第1條之1，原判決適用行為時罰金罰鍰提高標準條例第
    1 條前段，雖有未洽，因結果並無不同，對判決不生影響，
    毋庸撤銷改判）、修正刪除前罰金罰鍰提高標準條例第2 條
    之規定，審酌被告駕駛汽車，使用道路，行經行人穿越道時
    ，疏未注意而撞及穿越之行人，過失程度不輕，被害人受傷
    後曾一度由醫院發出病危通知，被告犯行所生損害非輕，併
    其生活狀況、品行、智識程度、犯罪後坦承犯行，態度尚稱
    良好，但迄未與被害人達成和解等一切情狀，量處有期徒刑
    三月，並諭知如易科罰金，以三百元折算一日，認事用法均
    無不合，量刑亦無不當。
三、檢察官上訴意旨略以：本件被告甲○○迄未與告訴人乙○○
    和解，賠償損害，犯罪後態度不佳，惟原判決僅判處被告有
    期徒刑三月，並得易科罰金，量刑太輕。被告上訴意旨請求
    從輕量刑，分別指摘原判決不當，均無理由，應均予駁回。
    惟被告於82年因非業務過失致死案被臺灣高雄地方法院判處
    有期徒刑八月，緩刑三年，緩刑期滿未被撤銷緩刑，其刑之
    宣告失其效力。其未曾因故意犯罪受有期徒刑以上刑之宣告
    ，有本院被告前案紀錄表在卷可稽，且被告業於96年2 月15
    日與告訴人達成和解，被告經此次受刑之宣告後當知警惕，
    信無再犯之虞，本院認被告所受刑之宣告，以暫不執行為適
    當，爰併予宣告被告甲○○緩刑三年，以啟自新。
據上論斷，應依刑事訴訟法第368條，刑法第74條第1項第1款，
判決如主文。
本案經檢察官李良忠到庭執行職務。
中　　華　　民　　國　　96　　年　　3 　　月　　26　　日
　　　　　　　　　刑事第三庭  審判長法　官　許國宏
　　　　　　　　　　　　　　　　    法　官　許增男
　　　　　　　 　 　　　　　　　　　法　官　楊貴志
以上正本證明與原本無異。
不得上訴。
                                    書記官　陳盈璇
中　　華　　民　　國　　96　　年　　3 　　月　　28　　日
附錄：本案論罪科刑法條全文
中華民國刑法第284條
因過失傷害人者，處6月以下有期徒刑、拘役或5百元以下罰金，
致重傷者，處1年以下有期徒刑、拘役或5百元以下罰金。
從事業務之人，因業務上之過失傷害人者，處1 年以下有期徒刑
、拘役或1千元以下罰金，致重傷者，處3年以下有期徒刑、拘役
或2千元以下罰金。
